臺灣高等法院高雄分院民事判決　　　　　　95年度上字第42號
上　訴　人　乙○○○○○○○
訴訟代理人　林敬信律師
上　訴　人　丁○○
被 上訴 人　丙○
上列當事人間請求返還借款事件，上訴人對於民國94年11月30日
臺灣高雄地方法院94年度訴字第1092號第一審判決提起上訴，本
院於96年1 月17日言詞辯論終結，判決如下：
    主  文
原判決關於駁回上訴人黃湘淓後開第二項之訴部分，及訴訟費用
之裁判，均廢棄。
被上訴人丙○應給付上訴人黃湘淓新台幣捌拾伍萬元，及其中新
台幣陸拾伍萬元自民國94年5 月24日起至清償日止，按年息5%計
算之利息。
原判決關於命上訴人丁○○給付之本息，及前項所命給付，上訴
人丁○○與被上訴人丙○其中一人為給付，另一人在該給付範圍
免除給付。
上訴人黃湘淓其餘上訴駁回。
上訴人丁○○之上訴駁回。
第一、二審訴訟費用由上訴人丁○○與被上訴人丙○連帶負擔百
分之五十四，由被上訴人丙○負擔百分之十七，其餘由上訴人黃
湘淓負擔。
上訴人黃湘淓假執行之聲請駁回。
    事實及理由
一、被上訴人丙○未於言詞辯論期日到場，核無民事訴訟法第38
    6 條所列各款情形，爰依上訴人黃湘淓之聲請，由其一造辯
    論而為判決。
二、上訴人黃湘淓主張：上訴人丁○○於民國87年11月間，向伊
    借款新台幣（下同）80萬元，約定按月息3 ﹪計息，還款期
    限為6 個月，並由被上訴人丙○擔任保證人。嗣丁○○於88
    年1 月間交付他人簽發面額各為15萬元及45萬元之支票2 紙
    予伊以為清償，惟僅其中面額15萬元支票於88年4 月間兌現
    ，另紙45萬元支票遭退票。嗣丁○○另交付伊1 紙他人簽發
    面額為10萬5000元之支票，亦遭退票。90年4 月間，丁○○
    全權委託丙○與伊商談會帳，達成以125 萬元清償本金及利
    息，並由丙○簽發交付面額均為35萬元未載到期日之本票2
    紙予伊，且授權伊填載發票日為88年12月1 日，丙○言明翌
    日將先清償25萬元，惟屆期丙○僅償還伊5 萬元，且本票未
    獲兌現，故借款本息尚欠120 萬元。被上訴人丙○既已簽發
    系爭2 紙本票，顯已拋棄先訴抗辯權，與丁○○成立不真正
    連帶債務關係，爰依借貸契約，請求丁○○返還借款，及本
    於保證、票據之法律關係，請求丙○清償保證債務及票款。
    求為判決；(一)上訴人丁○○應給付上訴人黃湘淓120 萬元及
    自起訴狀繕本送達翌日起至清償日止，按週年利率5 ﹪計算
    之利息；(二)被上訴人丙○應給付上訴人黃湘淓120 萬元，及
    自起訴狀繕本送達翌日起至清償日止，按週年利率5 ﹪計算
    之利息；(三)丁○○、丙○其中任一人就前二項為給付時，另
    一人於其給付範圍內免給付義務。(四)願供擔保，請准宣告假
    執行。
三、上訴人丁○○則以：伊並未向上訴人黃湘淓借錢，且未交付
    客票給黃湘淓，亦未委託被上訴人丙○去找黃湘淓談債務問
    題。系爭80萬元係黃湘淓借予訴外人黃國烈投資賭場，黃國
    烈並在金蒂舞廳交給黃湘淓3 紙面額分別為15萬元、45萬元
    、10萬5000元之客票，其中黃國烈有清償票款15萬元，嗣黃
    國烈於88年中旬死亡等語，資為抗辯。
四、被上訴人丙○未到場，依其於原審係以：伊與上訴人黃湘淓
    及上訴人丁○○均係朋友關係，黃湘芳曾詢問伊有無生意可
    投資，約一星期後，黃湘淓拿30萬元現金給伊，伊即將該現
    金交給丁○○，嗣黃湘淓又表示要拿50萬元給丁○○，約2
    、3 年後，黃湘淓之友人要伊負責，伊有簽發系爭2 紙本票
    交給黃湘淓，但該本票並非在伊願意之情形下所簽發，且伊
    簽發本票時，系爭2 紙本票並未記載發票日期，伊無須對黃
    湘淓負責等語，資為抗辯。
五、原審判決上訴人丁○○應給付上訴人黃湘淓65萬元，及自94
    年5 月24日起至清償日止，按週年利率5%計算之利息。並駁
    回上訴人黃湘淓其餘之訴。黃湘淓與丁○○均提起上訴，黃
    湘淓於本院聲明：(一)原判決不利於上訴人黃湘淓部分廢棄。
    (二)上訴人丁○○應再給付上訴人黃湘淓55萬元，及自94年5
　　月24日起至清償日止，按年息5﹪計算之利息。(三)被上訴人
　  丙○應給付上訴人黃湘淓120萬元，及自94年5月24日起至清
    償日止，按年息5 ﹪計算之利息。(四)丁○○依原判決及上開
    第二項為給付，及丙○依前項之給付，被上訴人二人任一人
    為給付時，另一人於其給付範圍內免給付義務。(五)願供擔保
    ，請准宣告假執行。丁○○於本院聲明：(一)原判決關於上訴
    人丁○○敗訴部分廢棄。(二)上開廢棄部分，上訴人黃湘淓在
    第一審之訴駁回。被上訴人丙○於本院未到庭為何聲明。
六、兩造對於下列事項並不爭執，堪信為真實：
　(一)黃湘淓受領系爭面額15萬元之支票已兌現。
　(二)丙○簽發系爭2 紙本票時，並未記載發票日期，其上發票日
    期88年12月1 日，係黃湘淓所填載。
七、兩造爭執之事項：
　(一)黃湘淓請求丁○○給付部分：丁○○有無向黃湘淓借款80萬
　　元？如有，事後雙方是否談妥以125 萬元清償本息？丁○○
　  尚欠之債務金額若干?
　(二)黃湘淓請求丙○給付部分；丙○是否擔任丁○○向黃湘淓借
　  款之保證人？如是，事後是否與黃湘淓談妥以125 萬元清償
    本息？黃湘淓得請求丙○給付之金額若干？
八、關於黃湘淓請求丁○○給付部分：
  (一)黃湘淓主張丁○○於87年11月間，向其借款80萬元之事實，
    雖為丁○○所否認，惟查丙○於另案丙○被訴詐欺案（原審
    法院90年度自字第557 號）審理中陳稱：係丁○○向黃湘淓
    借錢，丁○○表示要做生意，向黃湘淓借款80萬元，分2 次
    交付，第1 次交給丁○○30萬元，第2 次是隔天黃湘淓叫葉
    旻隴帶她去交給丁○○50萬元，丁○○有還黃湘淓15萬元，
    其他跳票，所以黃湘淓來找伊等語（見原審法院90年度自字
    第557 號刑事卷第20、21、33頁、53頁；本院92年度上易字
    第1047號刑事卷第105 頁）。且證人葉旻隴於上開刑事案件
    審理時到庭結證稱：當初伊與黃湘淓、丙○、丁○○在場，
    有談到借錢之事，黃湘淓也說要借錢給丁○○，嗣某天，黃
    湘淓要伊帶她去丁○○家，把錢交給丁○○，丁○○不在，
    黃湘淓將錢交給顏太太，此事大約係87年左右之事（見原審
    法院90年度自字第557 號刑事卷第52頁、第53頁），且丁○
    ○於原審已自陳系爭面額45萬元、10萬5000元之支票，係伊
    與黃國烈一起到舞廳交給黃湘淓等語（見原審卷第18頁）。
    參以丁○○於該上開刑事詐欺案件審理時，經送法務部調查
    局測謊結果，認丁○○稱「其未拿到黃秀珠（即原告）的錢
    」、「在金蒂舞廳黃秀珠的錢不是伊拿走」等語，研判有說
    謊，亦有該局調科南字第09262361250 號測謊報告書1 份附
    於本院91年度自更字第10號卷宗可稽，復有系爭2 紙支票附
    卷可憑，是黃湘淓主張丁○○向其借款80萬元之事實，堪信
    屬實。丁○○辯稱黃湘淓係借款予黃國烈，伊未向黃湘淓借
    款云云，不足採信。又丁○○已清償15萬元之事實，為黃湘
    淓所自認（見原審卷第51頁、本院卷第70頁），亦堪認定。
  (二)黃湘淓雖主張丁○○向其借款上開80萬元，有約定按月息3
    分計付利息云云，惟查黃湘淓於另案原審法院90年度自字第
    557 號詐欺案審理中已自承當初借款時未約定利息，是丙○
    於88年1 月底向伊說要用一個月3 分利來算利息等語（上開
    自字卷64頁），自尚難認黃湘淓借款予丁○○時有約定按月
    息3%計付利息之事。
  (三)又黃湘淓另主張丁○○於90年4 月間有全權委託丙○與其商
    談債務及會帳，達成給付本息125 萬元之協議云云，為丁○
    ○所否認，黃湘淓未能舉證以實其說，尚非可採。
  (四)綜上，丁○○向黃湘淓借款80萬元，已清償15萬元，尚欠65
    萬元未清償，應堪認定。
九、關於黃湘淓請求丙○給付部分：
  (一)黃湘淓主張丙○擔任丁○○向其借款之保證人，保證如丁○
    ○不為清償時，願意清償借款等語，雖為丙○所否認，惟依
    丙○於上開另案詐欺刑事案審理中陳述：丁○○當初做生意
    要借款，黃湘淓說她有一筆80萬元款項，伊才介紹黃湘淓與
    丁○○認識，是丁○○向黃湘淓借款80萬元，當時黃湘淓認
    伊作哥哥，伊認黃湘淓作妹妹，所以有向黃湘淓表示丁○○
    會介紹伊接工程，伊會支付介紹費給丁○○，如果丁○○不
    還錢，伊可以從介紹費中扣款等語（上開自字卷第20、33、
    34 頁 、原審91年自更字第10號卷第17頁）。是丙○既因其
    對主債務人丁○○有給付介紹費之法律關係存在，而向黃湘
    淓言明於丁○○不履行債務時，由其從應給付予丁○○之介
    紹費中扣款而代負履行之責，堪認丙○就丁○○之系爭借款
    有擔任保證人之意，而與黃湘淓成立保證契約甚明。丙○辯
    稱伊非保證人云云，不足採信。
  (二)又黃湘淓主張丙○於90年4 月間由訴外人甲○○陪同出面與
    伊商談丁○○之債務問題，當時雙方談妥以125 萬元清償本
    金及利息云云，為丙○所否認，自應由黃湘淓就其主張之利
    己事實，負舉證責任。黃湘淓雖舉證人甲○○於上開詐欺案
    審理中對其有利部分之證詞為證，惟甲○○於該刑案審理時
    係證述：「（當初借款的情形，是否知情？）我不知道，我
    只知道後來約定還款的事情．．．他（丙○）說『取仔』（
    指丁○○）這個人找不到，所以他要負責，叫我幫他找自訴
    人，被告（指丙○）是希望這件事由他負責，可是希望把金
    額降低，後來我就叫被告及自訴人出來談，後來雙方談成以
    90萬元處理，20萬元先付現，其餘70萬元分期。後來就是因
    為沒有履行，才會提出告訴」等情（見上開自字卷第63頁）
    ，是黃湘淓主張其與丙○談妥以125 萬元給付本息云云，與
    證人甲○○所證雙方係談成以90萬元處理之情節不符，黃湘
    淓此部分主張，自非可採。惟黃湘淓所稱丙○與伊商談後有
    簽發2 紙面額均為35萬元之本票，此與丙○自承丁○○借款
    約2 、3 年後，黃湘淓之友人要伊負責，伊有簽發系爭2紙
    本票交給黃湘淓等語相符，且此本票金額合計70萬元，亦與
    證人甲○○所稱分期款之總額70萬元吻合；又甲○○就其當
    場見聞所為上開證詞，並無瑕疵，自屬可採，丙○於原審予
    以否認，要非可採。從而，黃湘淓引用甲○○之證詞，僅足
    證明丙○於90年4 月間由甲○○陪同出面與其商談丁○○之
    債務問題，係談妥以90萬元清償債務，並非談妥以125 萬元
    清償債務，且此90萬元除包括丁○○借款未清償之65萬元本
    金外，其餘25萬元應屬原借款80萬元扣除88年4 月間清償15
    萬元後之餘額65萬元算至90年4 月間共計2 年達成協議時之
    利息約定，此利息約定並無超過民法第205 條所定最高利率
    週年20% 之限制（按：本金65萬元按週年20% 利率計算之利
    息為13萬元，2 年共計26萬元）。又黃湘淓自承丙○已給付
    5 萬元，而雙方並未約定抵充順序，依民法第323 條規定，
    即應先抵充利息，亦無疑議。
  (三)綜上，丙○擔任丁○○向黃湘淓借款80萬元之保證人，事後
    與黃湘淓談妥其願清償丁○○所欠65萬元本金，並加付25萬
    元利息，而以90萬元清償債務達成協議，扣除丙○已給付之
    5 萬元利息，黃湘淓尚得請求丙○給付85萬元，堪予認定。
十、綜合前述，上訴人黃湘淓依借貸契約，請求上訴人丁○○給
    付65萬元，及自起訴狀繕本送達翌日即94年5 月24日起至清
    償日止，按週年利率5%計算之利息，即屬正當，應予准許。
    又對於利息，無須支付遲延利息，民法第233 條第2 項定有
    明文，則被上訴人丙○就丁○○所欠65萬元本金債務既與黃
    湘淓約定由其給付利息25萬元，自無須支付遲延利息，黃湘
    淓就此部分請求給付遲延利息，即非可採。從而，上訴人黃
    湘淓依保證及履行協議之法律關係，請求被上訴人丙○給付
    85萬元，及其中65萬元自起訴狀繕本送達翌日即94年5 月24
    日起至清償日止，按週年利率5%計算之利息，均屬正當，應
    予准許，逾此部分之請求，不應准許。又丙○就丁○○之系
    爭借款擔任保證人，其既與黃湘淓談妥願清償丁○○所欠65
    萬元本金並加付利息25萬元之協議，足認丙○就其保證之本
    金債務65萬元，顯已拋棄先訴抗辯權，其與丁○○對於黃湘
    淓就此65萬元之給付，即應各負全部履行責任，係屬不真正
    連帶債務，黃湘淓聲明如其中一人為給付，另一人於其給付
    範圍內免給付義務，亦應准許。原審就上開應准許部分，其
    中丙○應為給付部分，為黃湘淓敗訴之判決，即有未合，黃
    湘淓上訴意旨指摘原判決此部份不當，求予廢棄改判，為有
    理由，應由本院將原判決此部分廢棄，改判如主文第二項所
    示。至丁○○應為給付部分，及上開不應准許部分，原審分
    別為丁○○、黃湘淓敗訴之判決，並無不合，丁○○、黃湘
    淓上訴意旨求予廢棄改判，均非有理，應予駁回。又本件判
    決黃湘淓勝訴部分，不得上訴第三審，自無宣告假執行之必
    要，應併予駁回。本件黃湘淓依保證及履行協議之法律關係
    ，請求丙○給付85萬元，既有理由，其持丙○因與其達成協
    議而簽發系爭2 紙面額各為35萬元之本票，另依票據關係，
    請求丙○給付70萬元部分，即無須再為審酌。又本件事證已
    明，兩造其他攻擊防禦方法及舉證，於判決結果不生影響，
    毋庸逐一論述，併予敘明。
十一、據上論結，本件上訴人黃湘淓之上訴為一部有理由，一部無
    理由，上訴人丁○○之上訴為無理由，依民事訴訟法第449
    條第1 項、第450 條、第463 條、第385 條第1 項前段、第
    79條，判決如主文。
中　　華　　民　　國　　96　　年　　1 　　月　　31　　日
                            民事第四庭
                                審判長法官        蔡文貴
                                法      官        黃科瑜
                                法      官        徐文祥
以上正本證明與原本無異。
本件不得上訴。
中　　華　　民　　國　　96　　年　　1 　　月　　31　　日
                                書  記  官        陳金卿
